---
title: "TFM Sergio HT SNF Exposome Data event"
author: "Sergio HT"
date: "`r Sys.Date()`"
output:
  word_document: default
  pdf_document: default
---

```{r setup_global, include=FALSE}
knitr::opts_chunk$set(
  echo = FALSE,
  results = "markup",
  message = FALSE,
  warning = FALSE
)
```

```{r Librerias_de_analisis , message=FALSE, warning=FALSE}
if (!require("BiocManager", quietly = TRUE))
    install.packages("BiocManager")
library("SNFtool")
library("pheatmap")
library("igraph")
library("cluster")
library("RColorBrewer")
library("uwot")
library("Biobase") 
library("matrixStats")
library("impute")
```

# SNF Exposome data challenge event

Este estudio esta centrado en dos de las ómicas principales que se describen en el proyecto, proteómica y metabolómica de suero.

Cargar los datos.

```{r Carga_de_datos}
load("ExposomeChallengeStartingPoint.RData")
proteoData <- exprs(proteome)
metabData <- as.matrix(exprs(metabol_serum))
phenotype<-phenotype[,-1]
```

Comprobar las dimensiones.\
Para SNF se deben tener el mismo número de pacientes para las diferentes ómicas por lo que se deben conservar solo los pacientes que están en ambos datasets.

```{r Dimension}
dim(metabData)
dim(proteoData)
```

Comparary comprobarque las diferencias entre ambos Datasets no afectan de manera significativa a la cantidad de los datos.

```{r Comparar_y_unificar}
id_metab <- colnames(metabData)  
id_prot  <- colnames(proteoData)      

id_comun <- intersect(id_prot, id_metab)
length(id_comun)                     
```

Unificar ambos datasets con las mismas muestras y comprobar que ahora tengan la misma dimensión.

```{r Recortar_omicas}
proteoData   <- proteoData[,   id_comun]
metabData  <- metabData[,  id_comun]
dim(metabData)
dim(proteoData)
```

Y que estén ordenados correctamente.

```{r Orden}
metabData[c(1:5), c(1:5)]
proteoData[c(1:5), c(1:5)]
```

Se aplica el mismo método con los metadatos: comprobr las dimensiones, conservar solo las muestras que estén representadas en ambas ómicas y comprobar que se obtienen el mismo número de muestras que en las ómicas.

```{r Dimension_metadatos}
dim(phenotype)
```

```{r Extraer_Metadatos_omicas}
phenotype <- phenotype[id_comun, ]
dim(phenotype)
```

Nombres de las variables de metadatos

```{r grupos_metadatos}
names(phenotype)
```

Eliminación de Outliers

```{r Eliminacion_de_Outliers}
med_prot <- rowMedians(proteoData, na.rm = TRUE)
mad_prot <- rowMads(proteoData, na.rm = TRUE)

zmat_prot <- sweep(proteoData, 1, med_prot, "-") / mad_prot
proteoData[abs(zmat_prot) > 5] <- NA

                  

med_met <- rowMedians(metabData, na.rm = TRUE)
mad_met <- rowMads(metabData, na.rm = TRUE)
 
zmat_met <- sweep(metabData, 1, med_met, "-") / mad_met
metabData[abs(zmat_met) > 5] <- NA

```

Comprobar que la eliminación de valores atípicos (sobre un 10% se considera el umbral aceptable para imputar datos)

```{r Comprobar_NA}
table(is.na(metabData))
table(is.na(proteoData))
table(is.na(phenotype))
```

Inputar los datos faltantes mediante el método de KNN. Se escogen 10 vecinos para realizar la inputación.

```{r Imputar_KNN}
imputed_prot <- impute.knn(as.matrix(proteoData), k = 10, rowmax = 0.5, colmax = 0.8)
proteoData   <- imputed_prot$data

imputed_met <- impute.knn(as.matrix(metabData), k = 10, rowmax = 0.5, colmax = 0.8)
metabData   <- imputed_met$data
```

Comprobar que no existen valores faltantes en lasmatrices de datos ómicos (necesario para SNF).

```{r Comprobar_NA}
table(is.na(metabData))
table(is.na(proteoData))
```

Normalizar las matrices y en este caso particular transpondremos las las columnas y las filas para tener las muestras/pacientes en las filas como se necesita en SNF.

```{r Normalizar_cada_omica}
proteoData_scaled <- t(standardNormalization(x = proteoData))
metabData_scaled <- t(standardNormalization(x = metabData))
```

Comprobar normalización mediante histogramas

```{r Comprobar_Normalizacion}
par(mfrow = c(2, 2))
hist(proteoData, nclass = 100, main = "proteoData - 
     Distribución de los datos 
     antes de normalizar", xlab = "values")
hist(proteoData_scaled, nclass = 100, main = "proteoData_scaled - 
     Distribución de los datos 
     después de normalizar", xlab = "scaled values")
hist(metabData, nclass = 100, main = "metabData - 
     Distribución de los datos 
     antes de normalizar", xlab = "values")
hist(metabData_scaled, nclass = 100, main = "metabData_scaled - 
     Distribución de los datos 
     después de normalizar", xlab = "scaled values")
par(mfrow = c(1, 1))
```

Calcular la distancia mediante distancias euclideas

```{r Calculo_de_Distancia}
proteoData_dist <- dist2(proteoData_scaled, proteoData_scaled)
metabData_dist <- dist2(metabData_scaled, metabData_scaled)
```

Escoger los parámetros

K: Rango habitual es 10-30

K=n/C (siendo C el número de clústeres esperado) o K=n/10

K=n/10 = 1152/10 = 115.

Sigma: Rango habitual 0.3-0.8.

T: 10 iteraciones

```{r Parametros_SNF}}
K <- 115  
sigma <- 0.8   
T = 10        
```

Calcular la similitud

```{r Calculo_Similitud}
proteoData_W <- affinityMatrix(proteoData_dist, K, sigma)
metabData_W <- affinityMatrix(metabData_dist, K, sigma)
```

Representar las redes de similitud de las ómicas con los heatmaps

```{r Heatmap_Similitud}
pheatmap(log(proteoData_W, 10), show_rownames = FALSE, show_colnames = FALSE, main = "ProteoData")
pheatmap(log(metabData_W, 10), show_rownames = FALSE, show_colnames = FALSE, main = "metabData")
```

Fusionar las matrices de similitud.

```{r Fusion_matrices_Similitud}
exposome_W <- SNF(list(proteoData_W, metabData_W), K, T)
exposome_W[c(1:5), c(1:5)]
```

Comprobar dimensión y NA

```{r dimension_de_la_matriz_fusionada}
length(exposome_W)
table(exposome_W == 0)
```

```{r estimar_clusteres}
estimateNumberOfClustersGivenGraph(exposome_W, NUMC=2:10)
```

```{r Calculo_clusters_silhouette}
num_clusters2 <- 2:10
vec_sil <- numeric(length(num_clusters2))

distW <- as.dist(1 - exposome_W / max(exposome_W))

for (i in seq_along(num_clusters2)) {
  clust2   <- spectralClustering(exposome_W, num_clusters2[i])
  sil  <- silhouette(clust2, distW)
  vec_sil[i] <- mean(sil[, "sil_width"])
}

best_cluster2 <- num_clusters2[ which.max(vec_sil) ]
group2 <- spectralClustering(exposome_W, best_cluster2)
best_cluster2
```

Representar el heatmap de la red fusionada.

```{r Heatmap_Similitud_Fusionada}
pheatmap(log(exposome_W,10), show_rownames = FALSE, show_colnames = FALSE, main = "exposome_W - Fused similarity matrix W")
```

Comprobar la concordancia entre la matriz fusionada y las matrices individuales

```{r Matriz_concordancia}
ConcordanceMatrix <- concordanceNetworkNMI(list(exposome_W,proteoData_W,metabData_W),best_cluster2)
print(ConcordanceMatrix)
```

Gráficar la distribución de los pesos.

```{r}
exposome_W_net <- graph_from_adjacency_matrix(exposome_W, weighted = TRUE, mode = "upper", diag = FALSE)
```

```{r Distribucion_weights}
par(mfrow = c(1, 2))
exposome_weights <- edge.attributes(exposome_W_net)$weight
hist(exposome_weights, nclass = 100, main = "Fused network 
     weight distribution", xlab = "weights")
hist(log(exposome_weights, 10), nclass = 100, main = "Fused network 
     weight distribution", xlab = "weights")
par(mfrow = c(1, 1))
```

Comprobar la mean de la distribución

```{r Umbral_mean}
exposome_W_median <- median(x = exposome_weights)
exposome_W_median
length(exposome_weights[exposome_weights >= exposome_W_median])
```

Comprobar el 75% de la distribución

```{r Umbral_0.75}
exposome_W_q75 <- quantile(x = exposome_weights, 0.75)
exposome_W_q75
length(exposome_weights[exposome_weights >= exposome_W_q75])
```

Representar los umbrales en histograma

```{r}
hist(log(exposome_weights, 10), nclass = 100, main = "Fused network weight distribution", xlab = "log10(weights)")
abline(v = log(exposome_W_median, 10), col = "blue", lwd = 3)
text(log(exposome_W_median, 10), 160, pos = 2, "Median", col = "blue", cex = 1)
abline(v = log(exposome_W_q75, 10), col = "purple", lwd = 3)
text(log(exposome_W_q75, 10), 160, pos = 4, "quantile 75%", col = "purple", cex = 1)
```

Representación visual de la red de fusion mediante nodos y aristas.

```{r Red_umbral_0.99}

W_plot <-exposome_W
diag(W_plot)<-0
threshold_mode   <- "quantile"  # "quantile"  |  "absolute"
threshold_q      <- 0.99        #  para cuantil
threshold_value  <- 0.00        # para valor absoluto



if (threshold_mode == "quantile") {threshold_value <- as.numeric(quantile(W_plot, threshold_q, na.rm = TRUE))}
W_plot[W_plot < threshold_value] <- 0


g <- graph_from_adjacency_matrix(W_plot,mode = "upper",weighted = TRUE, diag = FALSE)


V(g)$cluster <- factor(group2)
V(g)$name    <- rownames(exposome_W)         
pal          <- brewer.pal(length(levels(V(g)$cluster)), "Set1")
V(g)$color   <- pal[as.numeric(V(g)$cluster)]
E(g)$width   <- E(g)$weight * 3          


plot(
  g,
  vertex.size   = 6,
  vertex.label  = NA,
  edge.width    = E(g)$width,
  layout        = layout_with_kk(g)
)

legend(
  "bottomleft",
 
  legend = paste("Cluster", levels(V(g)$cluster)),
  col    = pal,
  pch    = 19,
  pt.cex = 1.5,
  bty    = "n",
  title  = paste0("SNF exposome")
)

```
